臺灣士林地方法院民事判決
111年度訴字第1166號
原      告  譚詠林  000000000000000
被      告  盧漢文  000000000000000
上列當事人間返還借款事件，本院於民國111年9月27日言詞辯論
終結，判決如下：
    主  文
被告應給付原告新臺幣伍佰伍拾萬元。
訴訟費用新臺幣伍萬伍仟肆佰伍拾元由被告負擔。
本判決第一項於原告以新臺幣壹佰捌拾參萬元供擔保後，得假執
行。
    事  實  及  理  由
一、原告起訴主張：被告為伊配偶之兄，伊於民國67年間志願役
    退伍後，因被告所經營布店需周轉，伊即將退休金優惠存款
    18%之利息陸續借給被告，直到106年已累計達新臺幣（下同
    ）550萬元（下稱系爭借款）。過去多年來被告每年於春節
    期間就系爭借款均會提供帳單給伊，詎自106年後伊即未再
    收到帳單，被告甚至於110年間託伊配偶轉達表示系爭借款
    會慢慢還，伊驚覺有異，自110年2月至12月間陸續寄發4封
    信件予被告，被告均無回應。嗣伊於110年12月間向文山區
    公所調解委員會申請調解，被告亦未出席。為此，爰依消費
    借貸之法律關係，提起本件訴訟。並聲明：1.被告應給付原
    告550萬元。2.原告願供擔保，請准宣告假執行。
二、被告則以：伊當時要做生意的時候，兄弟姊妹都有借錢給伊
    ，因為剛開始有收入，伊每個月都有算利息給他們，就算後
    來沒賺錢，伊也是有照算利息給原告，迄今確尚積欠原告55
    0萬元。但伊現在無資力可償還，希望原告再寬限一些時間
    等語置辯。並聲明：原告之訴駁回。
三、本院得心證之理由：
㈠、稱消費借貸者，謂當事人一方移轉金錢或其他代替物之所有
    權於他方，而約定他方以種類、品質、數量相同之物返還之
    契約。當事人之一方對他方負金錢或其他代替物之給付義務
    而約定以之作為消費借貸之標的者，亦成立消費借貸；借用
    人應於約定期限內，返還與借用物種類、品質、數量相同之
    物，未定返還期限者，借用人得隨時返還，貸與人亦得定一
    個月以上之相當期限，催告返還，民法第474條、第478條定
    有明文。民法第478條後段規定所謂返還，係指「終止契約
    之意思表示」而言，亦即貸與人一經向借用人催告（或起訴
    ），其消費借貸關係即行終止，惟法律為使借用人便於準備
    起見，特設「一個月以上相當期限」之恩惠期間，借用人須
    俟該期限屆滿，始負遲延責任，貸與人亦始有請求之權利（
    最高法院97年度台上字第2654號判決意旨參照)。
㈡、原告主張67年間自軍中退伍後，將其退休金優惠存款之18%利
    息陸續借貸給被告，至106年間累計已達550萬元，並提出被
    告書寫之對帳單一紙為證，復為被告自認，堪信為真實。兩
    造雖未定返還期限，但原告已於110年間向被告四次函催，
    被告未清償，原告並向臺北市政府文山區調解委員會聲請調
    解，催告被告返還系爭借款，已超過一個月以上期間催告返
    還，但被告迄未清償，符合民法第478條之規定得請求返還
    ，被告固辯稱無力清償，然無解其應負返還責任，從而，原
    告依消費借貸之法律關係請求被告給付550萬元，即屬有據
    。
四、本院依職權確定訴訟費用額為5萬5,450元（即第一審裁判費
    ），應由被告負擔，爰諭知如主文第2項所示。
五、原告陳明願供擔保，聲請宣告假執行合於法律規定，爰酌定
    相當之擔保金額宣告之。
六、依民事訴訟法第78條，判決如主文。
中　　華　　民　　國　　111 　年　　9 　　月　　30　　日
                  民事第四庭  法  官  絲鈺雲
以上正本係照原本作成。
如對本判決上訴，應於判決送達後20日內向本院提出上訴狀，若
委任律師提起上訴者，應一併繳納上訴審裁判費，否則本院得不
命補正逕行駁回上訴。
中　　華　　民　　國　　111 　年　　10　　月　　6 　　日
                              書記官  楊家玲